臺灣高等法院臺南分院刑事判決　　　　100年度上易字第350號
上　訴　人　臺灣臺南地方法院檢察署檢察官
上　訴　人
即　被　告　陳重愷
被　　　告　陳忠興
　　　　　　鍾孟益
上列上訴人因被告詐欺案件，不服臺灣台南地方法院99年度易字
第1213號及100 年度易字第36號中華民國100年4月21日第一審判
決（起訴案號：臺灣台南地方法院檢察署99年度偵字第8020號；
追加起訴案號：99年度偵字第6381號），提起上訴，本院判決如
下：
    主  文
原判決關於陳忠興、鍾孟益部分均撤銷。
陳忠興共同犯詐欺取財罪，處有期徒刑參月，如易科罰金，以新
臺幣壹仟元折算壹日。
鍾孟益共同犯詐欺取財罪，累犯，處有期徒刑肆月，如易科罰金
，以新臺幣壹仟元折算壹日。
其他上訴部分駁回 (即陳重愷共同犯詐欺取財貳罪，經原審分別
判處有期徒刑陸月，應執行有期徒刑拾月部分)。
    事  實
一、陳重愷前於民國97年間，因提供其所有銀行帳戶予詐騙集團
    使用，經台灣台南地方法院(下稱台南地院)以97年度易字第
    1616號以幫助詐欺罪名判處有期徒刑二月確定，於98年4 月
    19日徒刑執行完畢出監，猶不知悔改。竟與陳忠興及詐欺集
    團成員共同基於詐欺取財之犯意聯絡，由陳重愷、陳忠興於
    98年11月底(11月30日前)某日，提供陳忠興之子陳鎮威（不
    知情）所有中華郵政新市郵局帳號00000000000000號帳戶（
    下稱新市郵局帳戶），予詐騙集團成員作為詐騙匯款犯罪所
    得之帳戶使用。繼於98年11月30日下午1 時許，由該詐騙集
    團成員撥打電話向張復南佯稱為其友人，急需新臺幣（下同
    ）10萬元軋票週轉等語，致張復南陷於錯誤，而於同日下午
    3時8分許臨櫃匯款10萬元至陳鎮威上開新市郵局帳戶內。再
    由陳重愷偕同陳忠興前往臺南縣新市鄉○○路239 號統一超
    商，由陳忠興持上開新市郵局帳戶提款卡至提款機陸續提領
    帳戶內張復南匯入之10萬元款項後，交由在旁等候陳重愷轉
    交予詐欺集團成員(姓名、年籍均不詳)，而擔任俗稱「車手
    」之工作。
二、陳重愷另與鍾孟益 (前因竊盜案件，經台南地院97年易字第
    1616號判決判處有期徒刑二月確定，於98年4 月18日縮刑期
    滿執行完畢) 及詐騙集團成員，共同基於意圖為自己不法所
    有而詐欺取財之犯意聯絡，由陳重愷、鍾孟益於98年11月4
    日(起訴書誤繕為5 日)上午，將鍾孟益所有土地銀行新市分
    行000000000000000 號帳戶（下稱土地銀行帳戶）資料提供
    予詐騙集團成員，作為詐騙匯款犯罪所得之帳戶使用。繼於
    同日下午，由該詐騙集團成員撥打電話向陳秀玉佯稱為其友
    人「阿田」，因欠地下錢莊錢，要求陳秀玉借錢支應等語，
    致陳秀玉陷於錯誤，而於同日13時23許，前往陽信銀行成功
    分行臨櫃匯款20萬元至鍾孟益上開土地銀行帳戶內。再由陳
    重愷偕同鍾孟益至土地銀行新市分行，由鍾孟益臨櫃提領陳
    秀玉匯入之20萬元款項後，交由在旁等候之陳重愷轉交予詐
    欺集團成員(姓名、年籍均不詳)。
三、案經張復南、陳秀玉訴由臺南市政府警察局善化分局報請臺
    灣臺南地方法院檢察署檢察官偵查及追加起訴。
    理  由
壹、程序部分：
一、按數同級法院管轄之案件相牽連者，得合併由其中一法院管
    轄。另刑事案件於第一審辯論終結前，得就與本案相牽連之
    犯罪，追加起訴。又法院認為適當時，得依職權或當事人或
    辯護人之聲請，以裁定將共同被告之調查證據或辯論程序分
    離或合併，刑事訴訟法第6條第1項、第265條第1項、第287
    條之1第1項分別定有明文。而所謂相牽連之案件係指刑事訴
    訟法第七條所列之：(一)、一人犯數罪。(二)、數人共犯一罪或
    數罪。(三)、數人同時在同一處所各別犯罪。(四)犯與本罪有關
    係之藏匿人犯、湮滅證據、偽證、贓物各罪之案件。追加起
    訴之目的乃為訴訟經濟。至於是否相牽連之案件，應從起訴
    形式上觀察，非以審理結果，其中一部分被訴犯罪事實不能
    證明，為不得追加起訴之根據（最高法院90年度台上字第58
    99號判決參照）。查本件檢察官原僅起訴被告陳重愷、陳忠
    興二人共犯如前開事實一所示犯罪事實部分，嗣於原審辯論
    終結前，再以書面追加起訴被告陳重愷、鍾孟益二人共犯如
    前開事實二所示犯罪事實部分，合於刑事訴訟法第7條第1款
    所稱「一人犯數罪」；及同法第7條第2款所稱「數人共犯一
    罪」之相牽連案件，爰依刑事訴訟法第6條第1項、第287 條
    之1第1項規定意旨，將前開起訴及追加起訴二案合併審理及
    判決，先此敘明。
二、證據能力部分：
    按被告以外之人於審判外之陳述，雖不符刑事訴訟法第159
    條之1 至第159條之4之規定，而經當事人於審判程序同意作
    為證據，法院審酌該言詞陳述或書面陳述作成時之情況，認
    為適當者，亦得為證據；又當事人、代理人或辯護人於法院
    調查證據時，知有第159 條之5第1項不得為證據之情形，而
    未於言詞辯論終結前聲明異議者，視為有前項之同意，刑事
    訴訟法第159條之5第1項、第2項定有明文。又當事人、代理
    人或辯護人於調查證據時，知有刑事訴訟法第159條第1項不
    得為證據之情形，卻表示「沒有意見」等意思，而未於言詞
    辯論終結前聲明異議者，應視為已有將該等傳聞證據採為證
    據之同意，業據最高法院93年度台上字第3533號及94年度台
    上字第2976號等判決闡釋明確。本件公訴人、被告三人對於
    本件所有供述及非供述證據資料之證據能力均未表示意見及
    爭執，基於尊重當事人對傳聞證據之處分權，及證據資料愈
    豐富，愈有助於真實發見之理念，且強化言詞辯論主義，使
    訴訟程序得以順暢進行，故認其他證據資料均有證據能力。
貳、關於被告陳重愷、陳忠興共犯如事實一所示犯行部分：
一、訊據被告陳重愷、陳忠興二人固均坦承於上開時、地，自陳
    忠興之子陳鎮威所有新市郵局帳戶提領10萬元之事實，惟均
    矢口否認有何詐欺犯行。被告陳重愷辯稱：是陳忠興自行與
    詐騙集團聯絡，伊只是陪同陳忠興去領錢，伊並不知道陳忠
    興領什麼錢，只有向陳忠興借得其中2000元云云；被告陳忠
    興辯稱: 我有借存摺給陳重愷，但不知道他拿去給詐騙集團
    使用，最後一次借他是要誘使他出來云云。
二、經查: 被告陳重愷、陳忠興二人，有於上開時、地，相偕前
    往統一超商，自陳忠興之子陳鎮威所有新市郵局帳戶，提領
    被害人張復南匯入之10萬元，及被害人張復南因遭詐騙集團
    施用詐術，於如事實一所示時地匯款10萬元至陳鎮威前開新
    市郵局帳戶等事實，為被告陳重愷、陳忠興二人所不爭執；
    核與證人即被害人張復南於警詢證述情節相符；並有新市郵
    局帳戶開戶基本資料、歷史交易明細表、提款機翻拍相片、
    匯款收執據、內政部警政署反詐騙案件紀錄表、高雄縣政府
    警察局岡山分局壽天派出所受理詐騙帳戶通報警示簡便格式
    表、現場照片、財團法人金融聯合徵信中心100年1月27日金
    徵(業)字第1000000964號函附之通報案件紀錄資訊等在卷可
    稽(見台南縣警察局善化分局南縣善警偵字第09800194 42號
    卷《下稱警一卷》第24至28頁、99年核交字第3221號卷 (下
    稱偵一卷)第1-1頁，原審99年易字第1213號卷《下稱原審卷
    一》第88至92頁) 。被告陳重愷、陳忠興此部分任意性自白
    核與事證相符，是該被告2 人於客觀上確有提供帳戶予詐騙
    集團成員，並共同提款前開詐騙款項之事實，自堪認定。
三、被告陳重愷、陳忠興均以前詞置辯。惟查：
  (一)關於被告陳重愷部分:
  1.依被告陳重愷於警詢時供稱：「當時陳忠興很缺錢，而他知
    道我曾販賣過存摺給詐騙集團，便詢問我要如何販賣帳戶以
    換取現金，我便告訴他可以看報紙尋找賣家，然後我們就在
    我住處（臺南市新市區大洲里大洲40之2 號）翻閱中華日報
    廣告板尋找買家，【並請我與買家聯絡】，之後經協調雙方
    達成協議，買家要陳忠興不用交出存摺，而是在有人匯款進
    到他兒子陳鎮威的帳戶後，將錢提領出來並交給他就可以了
    。陳忠興實際賣了多少錢，我並不清楚，但【陳忠興有拿20
    00元給我】。我記得是在98年11月間（詳細時間我忘了），
    在臺南市新市區某家統一超商的外面以公用電話和買家聯絡
    的。我與陳忠興一同前往臺南市新市區某家統一超商以提款
    卡在ATM提款機提領10萬元。」等語 (見警一卷第7-12頁)。
    可知，被告陳重愷、陳忠興2 人於主觀上，對於被告陳忠興
    提供前開帳戶係供詐騙集團匯取詐騙款項使用，並從中分取
    利益之情，均有認識。
  2.被告陳重愷嗣於偵查及法院審理時雖改稱：伊只是陪同陳忠
    興去領錢，事後要跟他借2000元而已，是陳忠興自己打電話
    跟買家聯繫，伊沒有在旁邊，也不知陳忠興領款之用途云云
    （詳見偵一卷第25頁，原審卷一第34至37，本院100 上易字
    第351 號卷《下稱本院卷一》第72頁）。然被告陳重愷於偵
    審前開所辯，核與其於警詢所供，就被告陳忠興如何將前開
    帳戶販賣供詐騙集團使用之過程及其亦有否參與連繫等節，
    顯然不符，自有虛飾之情。且關於被告陳重愷何以陪同被告
    陳忠興前往上處提領款項乙即，被告陳重愷於偵查及原審99
    年10月5日準備程序中原稱:「因我要跟陳忠興借2000元，所
    以才跟陳忠興一起去領錢」、「因為我要跟陳忠興借錢，所
    以陳忠興就要我跟他去領錢 (見偵一卷第25頁，原審卷一第
    35頁) ；然其嗣於原審同日準備程序隨後又稱:「(為何陳忠
    興要找你跟他一起去領錢？) 他都會去找我，我也不知道他
    找我去做什麼。(你要跟他借錢，為何是他來找你？)他是找
    我要去領錢，我知道他有錢，所以就跟他借錢。... 因為我
    知道他沒有錢，所以他要去領錢，我就跟他借」 (見原審卷
    一第36頁正反頁) 。則被告陳重愷究係因欲向被告陳忠興借
    款，才隨之前往領款；抑或係因被告陳忠興邀其前往領款，
    其得知被告陳忠興將有所得，才興意向被告陳忠興借款？前
    後陳述亦有矛盾。況被告陳重愷於警詢乃供稱有從中分取20
    00元之利益，並未提及向被告陳忠興借款之情。則被告陳重
    愷嗣於偵審改稱係前述2000元係向被告陳忠興之借款云云，
    所辯一再反覆矛盾，自難採信。
  3.況被告陳忠興迭於警詢及偵審均辯稱: 前開帳戶係出借予被
    告陳重愷供匯款之用，核與被告陳重愷前開所供互相矛盾。
    雖被告陳忠興所辯，不無卸責推諉之情，且因與被告陳重愷
    利害相關，而未盡可信(詳如後述)。然衡諸被告陳忠興提供
    前開帳戶後，果有被害人受騙匯款至該帳戶內，而被告陳重
    愷與被告陳忠興，於被害人匯款當日(98年11月30日下午3時
    7分許)，旋即共同前往上開超商提領前開款項；及被告陳重
    愷於警詢供述: 「我與陳忠興在我住處翻閱中華日報廣告尋
    找帳戶買家，經我與買家聯絡協調後，買家要陳忠興不用交
    出存摺，只要在有人匯款入前開帳戶後，將錢領出來交給買
    家即可」等語（見警一卷第8 頁），核與被告陳忠興雖提供
    前開帳戶供詐騙集團使用，但並未交出存摺，迨被害人匯款
    至前開帳戶後，再由被告陳重愷、陳忠興領提款項交予帳戶
    買家(即詐騙集團成員)之情，洽相符合，益見被告陳重愷前
    開警詢所供，堪信為實。參以被告陳重愷前於97年間，曾因
    提供其所有華南銀行帳戶予詐騙集團使用，經台南地院以97
    年度易字第1616號以幫助詐欺罪名判處有期徒刑2 月確定，
    有台灣高等法院被告前案紀錄表及前開判決書在卷可稽 (見
    本院卷一第101頁)；及被告陳重愷有於偵查中亦供承:「(你
    是否知將存摺、提款卡等物交予他人使用，可能遭他人作為
    詐騙他人錢財之不法用途？)知道。」等語(見偵一卷第25頁
    ) ，足見被告陳重愷對於詐騙集團收購他人帳戶以供詐騙匯
    款之工具之犯罪手法，理應知之甚詳。綜合上情，被告陳重
    愷既自承有告知被告陳忠興販賣帳戶獲利之方法；並於警詢
    供承有與帳戶買家(即詐騙集團成員)協調由被告陳忠興以前
    開方法提供帳戶使用；復於被害人受騙匯款至前開帳戶後，
    旋與被告陳忠興共同前往領款，由此若謂被告陳重愷對於陳
    忠興提供前開帳戶係供詐騙集團用以收取詐騙被害人匯款之
    情，毫無所知，顯難置信。故被告陳重愷辯稱，係陳忠興自
    行與詐騙集團聯絡，伊僅陪同陳忠興去領款及事後向陳忠興
    借款2000云云，顯係畏罪卸責之詞，不足採信。
  4.至被告陳重愷另辯稱: 如伊為詐騙集團成員，豈可能自行提
    款，致遭拍照查獲云云。然如被告陳重愷前開所供，本件係
    被告陳忠興自行與詐騙集團聯繫販賣帳戶，並擔任提領詐騙
    所得匯款(俗稱「車手」)之工作，則何以被告陳忠興亦親自
    前往提款，致遭拍照查獲？故被告陳重愷辯稱: 提款者應與
    詐騙集團無關之說法，顯不成立。況衡諸一般經驗，出賣帳
    戶者，多因需款孔急，始挺而走險出賣帳戶牟利，而詐騙集
    團亦係利用出賣帳戶者此一弱點，經誘以小利，買受人頭帳
    戶，用以逃避查緝，致此類詐騙案件層出不窮。且被告陳重
    愷於警詢亦供稱:陳忠興當時很缺錢等語(見警一卷第8頁)，
    而被告陳重愷猶需向很缺錢之被告陳忠興借款，可見被告陳
    重愷、陳忠興於案發當時均缺錢花用，則渠等挺而走險，出
    面提領詐騙匯款，自無何違情之處。參以被告陳忠興於原審
    及本院供稱: 「我擔心陳重愷把帳戶亂用，陳重愷也擔心我
    把錢領走，所以兩人一同前往領款」、「我是故意到鏡頭前
    ，讓他(陳重愷)被照到的，我怕到時候陳重愷否認」等語 (
    見原審卷一第29頁反面，本院卷一第94頁) ；及被告陳重愷
    於本院供稱: 「是我叫陳忠興去讓鏡頭照的，我怕到時候陳
    忠興否認」等語(見本院卷一第94頁)。益見，渠2 人乃因互
    相不信任之故，遂相偕共同前往上開超商取款，並由被告陳
    忠興親自操作提款機領款。自不能因渠2 人出面領款，即排
    除渠2 人與詐騙集團成員有犯意之聯絡，否則舉凡所有出面
    領取詐騙匯款之「車手」者，即無成罪之可能。故被告陳重
    愷以其有陪同被告陳忠興前往提款為由，辯稱自己與詐騙集
    團無關云云，自不可採。
  (二)關於被告陳忠興部分:
    被告陳忠興雖於警詢及偵審始終辯稱: 伊是將帳戶借予共同
    被告陳重愷使用，但不知道陳重愷拿去給詐騙集團使用云云
    。惟查:
  1.關於被告陳忠興、陳重愷2 人，如何販賣被告陳忠興之子陳
    鎮威前開帳戶之情，業經被告陳重愷於警詢供述甚詳，足徵
    被告陳忠興不僅於客觀上有提供前開帳戶供詐騙集團使用之
    事實，且於主觀上對於前開帳戶係供詐騙集團收取被害人匯
    款所用，並分擔提款工作等情，已如前述。
  2.被告陳重愷於偵、審辯稱: 係被告陳忠興自行與詐騙集團成
    員聯繫販賣帳戶，與伊無關云云，雖不足採信，亦如前述。
    然被告陳忠興辯稱: 伊是將帳戶借予共同被告陳重愷使用，
    對於陳重愷拿去給詐騙集團使用，並不知情云云，亦不可採
    。理由如下:
  (1)被告陳忠興於警詢雖供稱: 「我帶同我兒子陳鎮威前往申辦
    中華郵政新市郵局帳戶。該帳戶存摺、提款卡借給我朋友陳
    重愷使用後，現放置在我家。我記得是於98年11月底在我住
    處（臺南市○市區○○里○○街34巷31號）將上述資料借給
    陳重愷，陳重愷告訴我【有朋友要匯錢給他】，因大家都是
    多年之交，我不疑有他，【便把存摺、提款卡、提款卡密碼
    借予陳重愷，但過了1、2天我覺得不對勁，便向他取回上述
    物品】，又過了約1 星期我持該提款卡去試試可否使用，才
    發現該帳戶已遭警示。我不知道陳鎮威前開帳戶於98年11月
    30日匯入之10萬元款項是誰去領的，應該是陳重愷去領錢的
    」云云(見警卷第1至6頁)。惟被告陳忠興僅提供前開帳戶帳
    號予陳重愷(或詐騙集團成員)，實際上並未交付存摺、提款
    卡及提款卡密碼予陳重愷，業經被告陳重愷於警詢及被告陳
    忠興嗣於原審供明在卷(見警一卷第8頁，原審卷一第29頁反
    面) 。又被告陳忠興嗣於98年11月30日，與被告陳重愷相偕
    前往統一超商領款，係由被告陳忠興親自操作提款機提款之
    情，亦經被告陳忠興嗣於偵審供認在卷 (見偵一卷第26頁，
    原審卷一第29至30頁，本院卷一第93頁反面) ，並有照片附
    卷可稽 (見偵一卷第1-1頁)，已如前述。然被告陳忠興於前
    開警詢竟稱: 伊有將前開帳戶存摺、提款卡、提款卡密碼均
    借予陳重愷，伊不知道陳鎮威前開帳戶於98年11月30日匯入
    之10萬元款項是誰去領的云云，顯不實在。且被告陳忠興上
    開警詢既稱: 其係在自家將其子陳鎮威之新市郵局存摺交予
    被告陳重愷；然其於原審卻又稱: 其將存摺拿去被告陳重愷
    家，再由陳重愷以手機將帳號抄下來(見原審卷一第30頁)，
    前後顯然矛盾。又被告陳忠興如僅係單純出借帳號予被告陳
    重愷，其大可透過電話告知被告陳重愷，或以簡訊傳送前開
    帳戶號碼即可，何庸專程前往被告陳重愷住處告以帳號。況
    由被告陳忠興供稱其於1 週後，即持前開帳戶該提款卡試用
    ，發現該帳戶已遭警示之情以觀，亦可見被告陳忠興對於前
    開帳戶恐係遭非法使用之情，並非毫無預見所知。故被告陳
    忠興前開警詢辯稱，其將前開帳戶存摺、提款卡等物均交予
    被告陳重愷，不知其領錢之事云云，諉無可採。
  (2)被告陳忠興於偵查中雖供稱: 「陳重愷是同一時間跟我借我
    及我兒子的帳戶共3 本，其中我京城銀行新市分行帳戶的存
    摺、提款卡、印章，陳重愷都拿去了，他向我借時，【是說
    他朋友做生意需要用錢】，因為他朋友沒有存摺，所以向我
    借，我也怕他騙我，我就叫他跟我一起去領錢，由我領錢。
    陳重愷本來說領了錢，要補我走路費，但是他並沒有給。陳
    重愷並沒有告訴我他朋友是在做何生意的，陳重愷說他沒有
    帳戶，他要申請來不及，我也怕他亂來，過了好幾天，我才
    借給他。 (為何他借了好幾天，才借給他，那他自己申請就
    好了？) 我是有問過他，他說對方夫妻很老實，都沒有申請
    帳戶。」云云(見偵一卷第25至26頁)。然經核被告陳忠興於
    警詢及偵訊中，就被告陳重愷向其借用帳戶之用途，究係供
    被告陳重愷之朋友匯錢予被告陳重愷之用；抑或係供被告陳
    重愷之朋友作生意之用，前後陳述不一。且衡諸一般社會經
    驗，向金融機構申辦帳戶，然極為方便之事，成年人只需攜
    帶身分證件、印章至金融行庫，存入數百元或1 千元，即得
    辦理開戶手續，並可立即使用帳戶存提款或匯款。以被告陳
    忠興為例，被告陳忠興個人即擁有臺灣銀行台南分行、國泰
    世華商業銀行、新市郵局、新市農會與日盛國際商業銀行等
    6 本金融帳戶，加上因屬低收入戶補助而以其子陳鎮威名義
    開立之新市郵局帳戶及其子陳鎮威在京城商業銀行之金融帳
    戶，共有8 本金融帳戶，此有金融機構回應狀態資料在卷可
    參(見本院卷一第19至20頁)，可見開立金融帳戶甚為平常便
    利，與開戶之人性格老實與否無關，被告陳忠興既可輕易申
    辦並出借前開帳戶予被告陳重愷，則其對於被告陳重愷推稱
    自己及友人並無銀行帳戶，且銀行開戶不便之說法，竟會輕
    易相信，顯不合理。況被告陳忠興既稱: 陳重愷說其申請帳
    戶來不及；又稱: 伊也是過了好幾天才將帳戶借給陳重愷云
    云，顯然矛盾。蓋被告陳重愷如因臨時急需使用帳戶，而未
    至銀行開戶，則其如何能等被告陳忠興過了好幾天才借被告
    陳忠興之子前開帳戶加以使用？又如被告陳重愷既可等待好
    幾天後，才借得前開帳戶加以使用，則其何不索性直接自行
    至金融機構開辦帳戶，可立刻取得帳戶使用？再者，被告陳
    重愷之朋友如因生意所需而有使用帳戶之必要，更應自行申
    請商號或公司帳戶，以供日後長期營業所用才是，豈有借用
    他人帳戶營業，並一再勞煩他人代為提領營業款項之理？又
    被告陳忠興既已偕同被告陳重愷前往領款，其何庸同時再出
    借多本帳戶交予陳重愷？其用途究竟為何，顯然可疑？此外
    ，被告陳忠興於偵查中亦稱: 「92年有聽過有關賣帳戶被關
    的。... 伊因不放心，怕陳重愷把伊帳戶賣掉，所以隔天就
    跟陳重愷把帳戶資料拿回來，並於查詢餘額後，認為帳戶資
    料正常，所以沒有去掛失或報案。但因為還是不放心，所以
    一週後又去銀行查詢帳戶，才發現帳戶已遭警示。伊知道將
    存摺、提款卡等物交予他人使用，可能遭他人作為詐騙他人
    錢財之不法用途」等語(見偵一卷第26、27頁)。顯然，被告
    陳忠興對於出借帳戶予陳重愷，極可能遭詐騙集團作為不法
    匯款使用之情，非無預見，則其何以未問明被告陳重愷及其
    友人借用前開帳戶究係從事何業？僅因被告陳重愷託稱友人
    做生意需要用錢寥寥之語，即草率出借前開帳戶，並陪同前
    往提款？凡此，可見被告陳忠興前開偵訊所供，不僅前後自
    相矛盾，且顯悖於常理，自難採信。
  (3)被告陳忠興於原審先後供證: 「陳重愷於11月中旬有跟我提
    及【他朋友跟人家借錢，需要使用帳戶】，我還問他，為何
    他朋友沒有帳戶，他就說他朋友很老實，所以沒有開立帳戶
    ，需要帳戶來匯款，他說【他朋友跟高雄的人借款】，人家
    不可能直接拿錢給他，所以要用匯款的。他說開立帳戶很麻
    煩，而他朋友急著要用，所以要借用我的帳戶來匯款，我們
    再把錢領給他。我沒有把提款卡給他，因為我擔心陳重愷把
    帳戶亂用，而陳重愷也擔心我把錢領走，所以我跟他去領錢
    ，【我並沒有把存摺及提款卡交給他】。陳重愷是到我家跟
    我借用帳戶，後來又打電話問我，最後我有同意。我有拿存
    摺去陳重愷家給他看，陳重愷應該是用手機抄下(帳戶)號碼
    。98年11月30日陳重愷先打電話給我，說他朋友要去匯款了
    ，並問我是否可以去載他，我就載他到我家等，因為我家附
    近有超商，而他家附近沒有超商，錢匯入後，對方有打電話
    給他，我們就去超商領錢，陳重愷把錢拿走。」、「陳重愷
    說他台南的朋友，兩夫妻自己沒有辦(帳戶)，現在做生意又
    急需用錢，看我可不可以幫他，當時我有猶豫沒有借他，可
    是他過幾天又來找我說可不可以麻煩一下，他說他台北的朋
    友要幫助台南的朋友，【人家從北部有匯錢給他朋友】，我
    們幫他領出來就好了。當時我怕東西被他拿走，我說不然我
    們兩個一起去。陳重愷說他沒有帳戶，他說開戶很麻煩。我
    把我自己新市郵局、京城銀行、農會帳戶及我兒子新市郵局
    共4本帳戶借他。(你借給他這4 本帳戶，你是交給他存摺、
    提款卡，還是只有告訴他帳號跟提款卡密碼?)都有。【我有
    把存摺、提款卡、提款卡密碼都有告訴陳重愷】。」云云 (
    見原審卷一第29至30頁、第64頁反面至第65頁反面) 。核與
    其於前開警詢、偵訊所供: (1)就被告陳重愷向其借用帳戶之
    理由，究係供被告陳重愷之朋友匯錢予被告陳重愷之用，抑
    或係供被告陳重愷之朋友作生意之用，或係供被告陳重愷之
    朋友向高雄人借款所用，或係供被告陳重愷之朋友從台北匯
    款，一再反覆矛盾，無一相符；(2)就被告陳忠興有無將前開
    帳戶之存摺、提款卡及密碼交予被告陳重愷等節，亦後前後
    矛盾不一 (按被告陳忠興於警詢及偵訊均供稱其有將前開帳
    戶存摺及提款卡交給被告陳重愷，隔日不放心才取回；然被
    告陳忠興嗣於原審卻稱: 其並未將存摺及提款卡交給被告陳
    重愷，而係伊將存摺拿到被告陳重愷住處，由陳重愷用手機
    抄下號碼愷) 。可見，被告前後辯解反覆不一，顯難自圓其
    說。且被告陳忠興於偵訊已供稱: 其是經過好幾天才同意將
    帳戶借給陳重愷，而被告陳重愷之友人既然急需使用帳戶收
    取匯款，如何能等被告陳忠興過了好幾天才出借前開帳戶加
    以使用？又如被告陳重愷能等好幾天才借得前開帳戶加以使
    用？則其何不如自行至金融機構開辦帳戶，以及時取得帳戶
    使用，已如前述。另衡諸被告陳忠興於原審供稱: 「我與陳
    重愷認識約4、5年，他有一個妹妹嫁(同居)給我的朋友，我
    跟我朋友認識比較久。93年到98年這一段時間，我們兩人偶
    爾才會碰面」(見原審卷一第61頁，本院卷一第88頁)，可知
    其與被告陳重愷不過為朋友的朋友之泛泛之交，並無特殊交
    情，則其何以願甘冒帳戶遭詐騙集團不法使用之風險，於不
    明陳重愷究欲將該帳戶作何用 (究係陳重愷自己匯款使用；
    或陳重愷友人做生意所需；或陳重愷高雄或台北友人借款所
    用？) ，即輕率出借其稱係用來收取單親補助款項，對其家
    庭甚為重要(詳見偵一卷第26頁)之帳戶予陳重愷或其不詳姓
    名、職業之友人。是被告陳忠興於原審前開所供，不僅與警
    偵所供再相矛盾，且悖於常理，亦難採信。
  (4)被告陳忠興雖於原審另供稱: 「陳重愷於98年11月份，除了
    本案外，還有跟我借了3本帳戶。最後1次是陳重愷跟我說有
    人要買帳戶，我就跟他說要他把他朋友約出來，約出來後，
    我把農會帳戶交給他，並去報警，因為之前他跟我借的3 本
    帳戶出了問題，都列入警示帳戶，我問他，他又不說。我懷
    疑他有跟別人串通，所以我以此引誘他把對方約出來。我98
    年11月份去報警，但是新市的警察局不受理，因為他說這筆
    錢可能是我去騙來的」、「陳重愷應該是98年10月至11月來
    跟我借帳戶，之前我拿我自己的借他。他之前來問我的時候
    ，是先問郵局的，當天下午又來問說銀行的也沒有關係。當
    時我本人有1個新市郵局的帳戶，還有1個農會帳戶、1 個京
    城銀行帳戶。我把我自己新市郵局、京城銀行、農會帳戶及
    我兒子新市郵局共4 本帳戶借他。我是於98年10月至11月間
    ，同一次把京城銀行及郵局 (包括陳忠興自己及其子陳鎮威
    共2本郵局帳戶) 共3本帳戶交給陳重愷之後，發現出問題，
    後來98年底他再來問我有無帳號可以賣，當時我就覺得他之
    前是在騙我，我就說我這裡還有1 本新市農會，我賣給你，
    可是我要看到對方。」等語 (見原審卷一第30頁反面至第32
    頁1、第63頁反面至66頁反面)。然查，被告陳忠興就其究出
    借多少帳戶資料予被告陳重愷乙節，前後陳述並不一致。按
    被告陳忠興於警詢時，僅提及出借前開陳鎮威之郵局帳戶(
    見警一卷第2至5頁)；嗣於偵查中供稱:其同時出借自己及其
    子陳鎮威之郵局帳戶，以及陳忠興之京城銀行帳戶，共3 本
    帳戶(見偵一卷第26頁)；其於原審99年10月5 日準備程序中
    原稱:係出借自己郵局、京誠銀行及農會共3 本帳戶(見原審
    卷一第30頁反面)；而於原審99年10月26日準備程序及100年
    1 月20日審理程序始稱:總共交付4本帳戶給陳重愷 (見原審
    卷一第48頁反面、第65頁反面) 。且被告陳忠興就其有無實
    際將前開帳戶之存摺、提款卡及密碼交予被告陳重愷部分，
    前後供述亦自相矛盾，已如前述 (詳前段理由貳、二、(三)、
    2.(3)所示)。又被告僅於中華郵政股份有限公司 (簡稱郵局)
    、（改制前）台南縣新市鄉農會等金融機構有開用帳戶，並
    未於京城商業銀行股份有限公司(簡稱京城銀行)開立帳戶，
    此有金融機構回應狀態資料及京城銀行100年1月27日京城業
    務字第1000 00287號函在卷可參(見本院卷一第19、38頁)，
    則被告對於其究提供何人帳戶予被告陳重愷之陳述，亦不詳
    實。而被告陳重愷對於被告陳忠興有出借交付4 本帳戶之說
    法，又一概否認 (見警一卷第8頁，原審卷一第36頁)。則被
    告陳忠興辯稱其係於不知情下，出借3 本陳忠興自己與其子
    之郵局及京城銀行帳戶，嗣為誘使買家出面，才再出賣自己
    新市農會帳戶予陳重愷之說法，未可遽信，自不能憑此為有
    利於被告陳忠興之認定。況如被告陳忠興所供，被告陳重愷
    既得輕易向被告陳忠興借得前開帳戶，則其如欲再向陳忠興
    借用帳戶，應非難事，何以於98年底，須以金錢向被告陳忠
    興收購帳戶，而不再以無償借用方式收取被告陳忠興之帳戶
    ？反之，倘被告陳重愷向被告陳忠興收取帳戶，本須支付價
    金，則被告陳忠興交付前開陳鎮威郵局帳戶予陳重愷時，是
    否亦係出於有償之買賣帳戶行為，即非無可能。參以被告陳
    忠興於偵訊供稱: 我領完10萬元後就拿給陳重愷，陳重愷說
    要補我走路費等語(見偵一卷第26頁)；及被告陳重愷於警詢
    供稱:陳忠興領錢後，有拿2000元給伊等語(見警一卷第9頁)
    。益見，被告陳重愷、陳忠興提供前開陳鎮威帳戶供詐騙集
    團使用，並加以領款之行為，應有從中獲取相當利益之意圖
    及事實甚明。
  3.此外，衡諸一般經驗，出賣帳戶者，多因需款孔急，始挺而
    走險出賣帳戶牟利，而詐騙集團亦係利用出賣帳戶者此一弱
    點，經誘以小利，買受人頭帳戶，用以逃避查緝，致此類詐
    騙案件層出不窮。且依被告陳重愷於警詢供稱: 陳忠興當時
    很缺錢等語(見警一卷第8 頁)，參以被告陳忠興名下郵局、
    農會等帳戶，於案發(98年11月30日)前之存款餘額均僅數十
    元之情(見本院卷一第23頁、第31頁反面)，可見被告陳忠興
    當時經濟狀況欠佳，則其或因需錢孔急，遂挺而走險提供帳
    戶予詐騙集團使用，並擔任取款之車手工作，以從中獲取不
    法利益，並無何違情之處。自不能僅因被告陳忠興所提供之
    帳戶為其自己子女之帳戶，即遽認其對於該帳戶係供詐騙集
    團不法匯款所用之情，並無認識。
  4.至於被告陳忠興雖於原審及本院另供稱: 其有與被告陳重愷
    自(改制前)高雄縣岡山鎮農會匯款20萬元至陳忠興自己郵局
    帳戶後，再由陳忠興臨櫃將該20萬元提領出來部分，雖有郵
    局100 年3月9日儲字第1000032540號函附提款單及(改制前)
    高雄縣岡山鎮農會100年3月9日岡鎮農信字第1000000158 號
    函附匯款申請書(見原審卷一第68頁，本院卷一第24至27頁)
    。另檢察官上訴理由書中雖提到: 「被告陳忠興另將其所有
    新市郵局帳戶交予被告陳重愷，並有案外人陳清安、張瓊桂
    夫婦，分別於98年11月27日各匯款20萬元存入該帳戶，被告
    陳忠興亦於同日分別以跨行提款與臨櫃提領現金方式，將40
    萬元全部領出等情，業據被告陳忠興於審理中供承不諱 (而
    該次被告陳忠興領款時間更較本件早3日)。又另有案外人李
    忱堅、許文寶於99年1 月21日以ＡＴＭ轉帳方式分別轉入被
    告陳忠興之新市農會帳戶，並於99年1 月25日與26日以現金
    提款方式領出，有中華郵政公司、新市農會及京城商業銀行
    仁德分行函附交易明細表與提款單影本可稽（此部分由檢察
    官另分案調查），可見被告陳忠興並非僅供陳重愷特定單次
    性匯款使用」等語(見本院卷一第16至17頁)。可知，被告陳
    忠興可能另有提供其他帳戶供不法匯款使用，然因此部分帳
    戶之匯款情形，並未經檢察官起訴在內，且前開匯款人、匯
    款日期與本案均不相同，自難認與本案有裁判上一罪關係，
    故不予論究，併此敘明。
  (三)按刑法關於正犯、幫助犯之區別，係以其主觀之犯意及客觀
    之犯行為標準，凡以自己犯罪之意思而參與犯罪，無論其所
    參與者是否係犯罪構成要件之行為，皆為正犯。以幫助他人
    犯罪之意思而參與犯罪，其所參與者，苟係犯罪構成要件之
    行為，亦為正犯。以幫助他人犯罪之意思而參與犯罪，所參
    與者又為犯罪構成要件以外之行為，則為幫助犯 (最高法院
    99年台上字第1824號判決參照) 。查本件被告陳重愷既有居
    間聯繫買家(即詐騙集團成員)與被告陳忠興協調提供前開帳
    戶之方式(即無庸提供帳戶存摺，僅須領款給買家即可)，復
    與被告陳忠興共同提領被害人所匯款項，即分擔俗稱「車手
    」之工作；另被告陳忠興既有提供前開帳戶予詐騙集團匯入
    犯罪所得款項，並與被告陳重愷共同提領被害人所匯款項，
    而分擔俗稱「車手」之工作，則渠二人顯係以自己犯罪之意
    思參與前開詐騙集團對本件被害人所實施之詐欺取財犯行，
    且渠二人亦有參與領取詐欺款項之犯罪構成要件行為，揆諸
    前開判決說明，自均應論以正犯。至於該被告二人因提供前
    開帳戶及提領詐欺款項之實際獲利情形，固因被告二人均否
    認犯行，且所供互相矛盾 (按被告陳重愷於警詢雖供稱，所
    領10萬元係由被告陳忠興取走，其僅分取其中2000元，然為
    被告陳忠興所否認，其並稱10萬元均由被告陳重愷取走) 而
    無從確認，然此乃渠等與詐騙集團共犯事後如何分贓之問題
    ，對於被告陳忠興、陳重愷二人與詐騙集團成員間應成立共
    同正犯關係，並無影響。
  (四)綜上所述，被告陳重愷、陳忠興有與不詳詐騙集團成員意圖
    ，共同基於不法所有意圖，由被告陳重愷聯繫協調、被告陳
    忠興提供前開新市郵局帳戶予不詳詐欺集團成員使用，並共
    同分擔提款「車手」工作之構成要件行為甚明。被告陳重愷
    、陳忠興二人所辯上語，不僅前後反覆不一，且顯悖於常情
    ，均係事後卸責之詞，不足採信。本件事證已明，被告陳重
    愷、陳忠興前開犯行，均堪認定。另被告陳忠興雖於原審聲
    請傳訊證人即陳忠興之外甥陳家菱，然該證人陳家菱於原審
    已當庭表示拒絕作證(見原審卷一第60頁反面)，而無從詰問
    調查之。至被告陳忠興於本院雖曾表示: 希望查詢被告陳重
    愷至京城銀行領款之紀錄，以證明被告陳重愷向其借用該帳
    戶之事實。惟被告陳忠興並未於京城銀行開立帳戶，已如前
    述，且該帳戶之提款情形，與本件被告陳忠興提供其子陳鎮
    威名下郵局帳戶之犯罪事實無關，況本院已認定被告陳重愷
    所辯不足採信，亦如前述，故認無再向京城銀行查調被告陳
    重愷在該行領款相關資料之必要，併此敘明。
參、關於被告陳重愷、鍾孟益共犯如事實二所示部分:
一、訊據被告陳重愷、鍾孟益2 人固坦承有於上開時、地，相偕
    前往土地銀行新市分行提領20萬元之事實，惟均矢口否認有
    何詐欺犯行，被告陳重愷辯稱：是鍾孟益自行與詐騙集團聯
    絡，伊只是陪同鍾孟益去領錢，伊並不知道他領什麼錢，只
    有向他借款2000元云云；被告鍾孟益則辯稱: 我不知道陳重
    愷拿帳戶去是要借給詐騙集團，我有陪陳重愷去領錢，但我
    不知道是騙來的錢，因為我不想存摺借給他，所以就跟他一
    起去領錢，再把存摺拿回家云云。
二、經查:被告陳重愷、鍾孟益2人有於上開時、地，同往土地銀
    行新市分行，自被告鍾孟益所有土地銀行帳戶，提領被害人
    陳秀玉所匯入之20萬元，及被害人陳秀玉因受詐騙集團施用
    詐術，於如事實二所示時地匯款入鍾孟益前開土地銀行帳戶
    等事實，為被告陳重愷、鍾孟益所不爭執，核與證人即被害
    人陳秀玉於警詢證述情節大致相符，並有土地銀行新市分行
    開戶基本資料、歷史交易明細表、提款機翻拍相片、匯款收
    執據、內政部警政署反詐騙案件紀錄表、臺北市政府警察局
    內湖分局內湖派出所受理詐騙帳戶通報警示簡便格式表、中
    華電信股份有限公司通話明細表等、在卷可稽 (見台南縣警
    察局善化分局南縣善警偵字第0980018100號卷《下稱警二卷
    》第42至46頁、第54至57頁)。被告陳重愷、鍾孟益2人此部
    分任意性自白核與事證相符，是該被告2 人於客觀上確有提
    供帳戶予詐騙集團成員，並共同提款前開詐騙款項之事實，
    自堪認定。
三、被告陳重愷、鍾孟益2人雖以前詞置辯。惟查：
  (一)關於被告陳重愷部分:
  1.被告陳重愷於警詢時供稱：「【當時他與我在一起打電話給
    收購帳戶存摺之人】，並不是我向他借存摺的。我並沒簽切
    結書給他，那是向鍾孟益收購存摺之人所簽立的。 (你為何
    知道該切結書是向鍾孟益收購存摺之人所簽立的?)因為【鍾
    孟益販賣存摺時與我在一起】。我們是先觀看中華日報廣告
    版有刊登收購存摺之廣告，再以廣告中之電話與對方聯絡，
    但電話是鍾孟益與對方洽談的，錢是鍾孟益領出後交給收購
    存摺的人。我不知道鍾孟益共得到多少利益，但鍾孟益有拿
    2000元給我」等語（見警二卷第25、26頁）。可知，被告陳
    重愷、鍾孟益2 人於主觀上，對於鍾孟益提供前開帳戶係供
    詐騙集團匯取詐騙款項使用，並從中分取利益之情，均有認
    識。
  2.被告陳重愷雖於偵查改稱:「(問：你說土銀新市分行帳號00
    0000000000由鍾孟益申請的帳戶是鍾孟益拿去賣的?)是，因
    為鍾孟益跟我說過。鍾孟益是在我臺南市新市區大洲里大洲
    40之2 號戶籍地打電話(給買家)。我沒有介紹鍾孟益去賣帳
    戶。他是打完電話後隔1、2天來我家找我，說要去領錢，我
    沒問他要領什麼錢，我就載他去領錢，當時我有問他如果領
    錢可否借2000元給我，他說可以，我就跟他一起去領錢。鍾
    孟益領完錢後，有拿2000元給我，之後他人就走了。鍾孟益
    錢是櫃檯領錢的。當時我人在裡面看報紙。 (問：鍾孟益說
    他在新市分行領20萬是交給你的，有何意見?)不知道他為什
    麼這麼說，他可能是跟收購帳戶的人，所以怕被對方報復他
    ，才會牽扯到我」、「鍾孟益土地銀行新市分行帳戶存摺、
    提款、密碼，是鍾孟益賣給其他人的」云云（見99年偵字第
    6381號卷《下稱偵二卷》第54至55頁、第90頁）。然觀之被
    告陳重愷就上開土地銀行帳戶如何販賣供詐騙集團使用之過
    程，核與其於警詢所供述尚有出入；且被告陳重愷就其偕同
    被告鍾孟益前往土地銀行新市分行提領現款時，是否從中獲
    取利益乙節，於警詢乃供認有從中分取2000元之利益；然其
    嗣於偵查及原審審理時，則改稱上開2000元係向被告鍾孟益
    之借款云云(見偵二卷第55頁，原審100易36號卷《下稱》原
    審卷二第17頁)，前後亦自相矛盾，顯難採信。
  3.被告陳重愷於原審及本院供稱: 「你有無拿過99偵字6381號
    卷第64頁之切結書？) 沒有看過，有拿過，是鍾孟益拿給我
    看的，我有拿起來看過，有摸到這一張切結書。因為那時候
    我都跟他在一起。鍾孟益只是叫我跟他去領錢，我不知道他
    要領什麼錢。鍾孟益給我的2000元，是我跟鍾孟益借的。因
    為鍾孟益知道我之前有詐欺的案底，所以找我去」、「98年
    11月4日下午2點多，我跟鍾孟益去土地銀行新市分行領錢，
    他是當天中午叫我跟他去的，錢是鍾孟益拿去，領了多少錢
    出來，我不曉得，我沒有分到錢。從銀行回去的路上，我跟
    鍾孟益借2000元。我第一次看過這份切結書是鍾孟益拿給我
    看的，他說他去領的那筆錢是他朋友的，所以他朋友寫這張
    給他。上面這個切結人這個名字我不曉得是誰。鍾孟益沒有
    問過我詐騙集團的事情」、「存摺是鍾孟益的，我只是跟他
    去，我不知道他要領什麼錢，也不知道他將錢交給誰。 (你
    為什麼要陪他領錢) 因為我們兩人幾乎每天在一起，常一起
    打電腦」等語 (見原審卷一第74頁，原審卷二第16頁反面至
    第17頁，本院100年上易350號卷《下稱本院卷二) 第49頁反
    面。然被告陳重愷於警詢及偵訊既已供稱: 前開帳戶係被告
    鍾孟益拿去賣的，被告鍾孟益將領得款項交給買帳戶之人，
    可見被告陳重愷對於被告鍾孟益出賣帳戶及提款款項之緣由
    ，知之甚明，則其嗣於原審及本院辯稱不知被告鍾孟益所領
    款項為何云云，顯不足採。又關於被告陳重愷何以陪同被告
    鍾孟益前往領款乙節，被告陳重愷於偵查中僅稱: 「被告鍾
    孟益說要領錢，我就載他去領錢，當時我有問他如果領錢可
    否借2000元給我，他說可以，我就跟他一起去領錢」 (見偵
    二卷第55頁)；嗣於原審則稱:「因為鍾孟益知道我之前有詐
    欺的案底，所以找我去」 (見原審卷2第16頁反面至第17頁)
    ；復於本院又稱: 「因為我們兩人幾乎每天在一起，常一起
    打電腦」(見本院卷二第49頁反面)云云，前後陳述亦有矛盾
    。況被告陳重愷於警詢乃供稱有從中分取2000元之利益，並
    未提及向被告鍾孟益借款之情，且被告鍾孟益亦否認當日有
    借錢給被告陳重愷之情(見原審卷二第38頁反面至第39頁)。
    則被告陳重愷嗣於偵審改稱係前述2000元係向被告鍾孟益之
    借款云云，所辯一再反覆矛盾，自難採信。
  4.況被告鍾孟益於警詢及偵審均辯稱: 前開帳戶係出借予被告
    陳重愷供匯款之用，核與被告陳重愷前開所供互相矛盾。雖
    被告鍾孟益所辯，不無卸責推諉之情，且因與被告陳重愷利
    害相關，而未盡可信(詳如後述)。然衡諸被告鍾孟益提供前
    開帳戶後，果有被害人受騙匯款至該帳戶內，而被告陳重愷
    與被告鍾孟益，於被害人匯款當日 (98年11月4日下午1時45
    分許) ，旋即共同前往台灣土地銀行新市分行臨櫃提領前開
    款項；及被告陳重愷於警詢供述: 「我們是在我住處看中華
    日報廣告版刊登收購存摺之廣告，再以廣告中之電話與對方
    聯絡，是鍾孟益與對方洽談的，錢是鍾孟益領出後交給收購
    存摺的人。我不知道鍾孟益共得到多少利益，但鍾孟益有拿
    2000元給我」等語（見警二卷第25、26頁）；核與被告鍾孟
    益雖提供前開帳戶供詐騙集團使用，但並未實際交付存摺、
    印章、提款卡等物，迨被害人匯款至前開帳戶後，再由被告
    陳重愷、鍾孟益一同領提款項交予帳戶買家(即詐騙集團成
    員) 之情，洽相符合，益見被告陳重愷前開警詢所供，堪信
    為實。參以被告陳重愷前於97年間，曾因提供其所有華南銀
    行帳戶予詐騙集團使用，經台南地院以97年度易字第1616號
    以幫助詐欺罪名判處有期徒刑2 月確定，有台灣高等法院被
    告前案紀錄表及前開判決書在卷可稽 (見本院卷一第101頁)
    ；及被告陳重愷有於偵查中亦供承:「(你是否知將存摺、提
    款卡等物交予他人使用，可能遭他人作為詐騙他人錢財之不
    法用途？)知道。」等語 (見偵一卷第25頁)，足見被告陳重
    愷對於詐騙集團收購他人帳戶以供詐騙匯款之工具之犯罪手
    法，理應知之甚詳。綜合上情，被告陳重愷既自承有知悉被
    告鍾孟益販賣帳戶獲利之情；並於警詢供承被告鍾孟益與帳
    戶買家(即詐騙集團成員)聯繫及出賣帳戶時，其均在場，復
    於被害人受騙匯款至前開帳戶後，旋與被告鍾孟益共同前往
    領款，由此若謂被告陳重愷對於被告鍾孟益提供前開帳戶係
    供詐騙集團用以收取詐騙被害人匯款之情，毫無所知，顯難
    置信。故被告陳重愷辯稱，係鍾孟益自行與詐騙集團聯絡，
    伊僅陪同前往領款及事後向鍾孟益借款2000元云云，顯係畏
    罪卸責之詞，不足採信。
  (二)關於被告鍾孟益部分:
  1.被告鍾孟益於警詢供稱: 「我記得是98年間前往臺灣土地銀
    行新市分行申辦前開土地銀行帳戶，該帳戶於98年11月05日
    一筆新台幣20萬元的款項匯入，我有領到錢，但我隨即將領
    到的20萬元交給陳重愷，【是他告訴我說有朋友要匯款給他
    】，而向我借存摺，由我親自陪同他前往臺灣土地銀行新市
    分行領取匯入之款項，但我因怕該款項有問題，而要求他必
    須簽立切結書給我。 (問：陳重愷有無告訴你該筆匯入之款
    項來源?)我有詢問他，他只告訴我【是他姑姑要匯款】給他
    的。我不知道我有前開帳戶被用來詐騙他人金錢?」云云(見
    警二卷第16至18頁) 。然關於被告陳重愷借用帳戶之目的為
    何乙節，被告鍾孟益忽稱: 「陳重愷說有朋友要匯款給他；
    忽稱: 「陳重愷說是他姑姑要匯款給他」，前後閃爍不一，
    已難採信。況衡諸一般經驗，申辦帳戶於現今社會，乃甚為
    簡便之事，已如前述，是以出借帳戶之人對於借用帳戶之人
    ，為何不自行申辦帳戶收受匯款？其借用帳戶之目的、用途
    為何？等情，理應審慎確認之，以避免他人作為不法犯罪所
    用才是。而由被告鍾孟益陳稱其因怕該款項有問題，而要求
    陳重愷簽立切結書之情以觀，顯然被告鍾孟益對於被告陳重
    愷借用帳戶可能作為不正當之用途，非全無預見或疑慮，然
    其對於陳重愷借用帳戶之用途，究係供「友人」匯款所用？
    抑或係供其「姑姑」匯款所用？竟未加以確認問明，即率予
    出借前開帳戶，且被告鍾孟益所提出之切結書 (見偵二卷第
    64頁) 之切結人為「林文正」，並非被告陳重愷。足見，被
    告鍾孟益前開警詢所辯，不僅對於被告陳重愷借用帳戶之用
    途，前後供述不一，且與常情有違，自難採信。
  2.被告鍾孟益於偵查中雖供稱: 「我將前開土銀帳戶借給陳重
    愷，他本來要跟我借存摺、提款卡、印章、密碼，但我不同
    意，我跟他說他可以把錢匯款我這個帳戶內，之後他陪我去
    領款，我再把錢領出來交給他。之後我跟他於98年11月5 日
    至土銀新市分行把20萬領出來，並交給陳重愷。我有請陳重
    愷簽切結書。 (陳重愷如果需要領別人匯給他的款項，匯到
    他自己帳戶就好，為何要用你的帳戶?)【我不知道】。 (你
    當時就是因為害怕陳重愷這麼做有問題才請他簽立切結書的
    ?)不是，切結書是我寫的，然後我再請陳重愷簽名，但陳重
    愷並沒有簽名。切結書內容大概是我認為該筆匯款來源不明
    ，如果發生任何事情我並不負責，我也沒有因而要貪圖任何
    利益。切結書上有我的簽名，還有另外一個陳重愷朋友的簽
    名，我現在想不起他的名字。是陳重愷告訴我另外一個簽名
    是他朋友。 (你在跟陳重愷領錢之前有無把上開帳戶帳號告
    訴陳重愷?)有，講完之後陳重愷以手機傳簡訊給姓名年籍不
    詳之朋友，過15分鐘左右，該姓名年籍不詳之朋友就打電話
    給陳重愷，講完電話之後陳重愷就跟我說可以去領錢了，所
    以我之後就跟陳重愷去領錢，領完錢之後就把錢交給陳重愷
    。」、「我是在98年11月5 日跟陳重愷到土地銀行新市分行
    從本件帳戶中領取20萬元，本件帳戶土地銀行從未給我提款
    卡。」、「陳重愷他原本要我去申請帳戶讓他使用，我拒絕
    他，後來他一直拜託我，所以我後來去申辦土銀帳戶，土銀
    跟我說我已經有土銀的帳戶了，【所以我只有辦理補發新存
    摺及提款卡、更換印鑑章】。(你何時去補辦的?) 我跟陳重
    愷去領錢的那天。【我原本把存摺、印章放在機車置物箱內
    ，後來機車被偷走了，存摺、印章也就遺失了】。 (你機車
    何時被偷走的?) 大約在我補發存摺之前10年。(你既然已經
    知道舊的存摺、印章已經遺失了，為何會跟陳重愷去土銀領
    錢?)因為我當時並不記得我有土銀的帳戶，是我去土銀要申
    設帳戶時，土銀承辦人員才告訴我我已經有申設帳戶了。(
    陳重愷有無聽到土銀承辦人員告訴你你已經有申設帳戶了?)
    有。陳重愷問我可否補辦新的，所以我才又去問土銀的承辦
    人員。... 我沒有將土銀帳戶存摺及印章交給陳重愷，因為
    存摺及印章都在我家，另外提款卡尚未領取」云云 (見偵二
    卷第103至106頁)。然查:
  (1)關於被告鍾孟益於98年11月4 日當天至土地銀行，究因何故
    而補辦存摺乙節:被告鍾孟益先稱:「我後來去申辦土銀帳戶
    ，土銀跟我說我已經有土銀的帳戶了，所以我只有辦理補發
    新存摺、提款卡及更換印鑑章」；其後又稱: 「我原本把存
    摺、印章放在機車置物箱內，後來機車被偷走了，存摺、印
    章也就遺失，大約在我補發存摺之前10年」云云。按被告鍾
    孟益既然知道其前開帳戶存摺、印章早於10年即遭竊遺失，
    何以當時未即辦理掛失補發新摺，迨10年後，經被告陳重愷
    要求，始重新辦理開戶，復經銀行人員告以其已有該行帳戶
    ，才改申請補發新摺？又被告陳重愷既可陪同被告鍾孟益前
    往土地銀行開戶或補辦新摺，則被告鍾孟益何以未要求被告
    陳重愷自己開設帳戶匯款即可，何庸勞煩被告鍾孟益補辦帳
    戶出借，並陪同領款？渠2 人如是迂迴使用前開帳戶之方式
    ，顯異於常情。
  (2)關於被告鍾孟益、陳重愷於前開時地自補辦存摺及領款之經
    過部分，被告鍾孟益於前開偵訊原供稱：「陳重愷以手機傳
    簡訊給朋友告知帳戶帳號後，過【15分鐘】後陳重愷就說可
    以去領錢了，我就跟他去領錢」（見偵二卷第40頁）；被告
    鍾孟益嗣於原審準備程序中又稱: 「當日快中午去辦了，因
    為我的帳戶之前有密碼，所以還拖了1、2個小時，【當時我
    們都在櫃台等】，到下午1、2點才領到錢。存摺辦好後，陳
    重愷就打電話給他朋友，他朋友說【5 分鐘】之後就可以領
    錢了」等語（見原審卷二第20頁）；被告鍾孟益於原審審理
    時卻稱：「存摺辦好後，我【在南科某公園處】，將帳號拿
    給陳重愷看，陳重愷在該處傳簡訊給他朋友，不是在土地銀
    行... ，我當時載陳重愷回去，快到他家時，他就叫我停下
    來，叫我再等幾分鐘，就可以去領了，... 我當時有回家，
    後來陳重愷才打電話給我說可以去領錢了，我們才去土地銀
    行領錢，我領了20萬元全部交給陳重愷，陳重愷騎我的機車
    出去，我在新市郵局旁邊7-11超商等他，將近20分鐘後他回
    來，並將切結書給我，當天陳重愷沒有跟我借錢」云云 (見
    原審卷二第36頁至38頁) ，由上可知，被告鍾孟益對於補辦
    存摺後、領款前，究始終在土地銀行櫃台等候；或辦完存摺
    後先返家，之後才去領錢之經過，前後供述亦有矛盾。
  (3)再者，衡諸被告鍾孟益於前開偵查所供：伊不知道當時共同
    被告陳重愷在做何工作，而當時伊不記得伊有土銀的帳戶，
    是伊要去申設帳戶時，土銀承辦人員才告訴伊已有申辦帳戶
    等語（見偵二卷第106 頁）；及其於原審供稱：伊前開帳戶
    曾被偷，要重新開戶須先存1000元，故其於98年11月4 日先
    存10 00元進入該帳戶，1000元是伊自己的等語(見原審卷二
    第32頁正反面) 。被告鍾孟益於不知被告陳重愷之工作情形
    ，即應被告陳重愷要求提供帳戶協助匯款，並專程陪同陳重
    愷前往銀行為申辦帳戶，甚至自掏腰包存入1000元開戶金額
    ，隨後又花費多時等待領款。且被告鍾孟益既係重新補辦帳
    戶、提款卡及更換印鑑，則其相關申請之程序與重新開戶之
    繁瑣程度，應相差無幾。是以，如被告陳重愷借用被告鍾孟
    益前開帳戶，非供不法使用？或被告鍾孟益非因而有利可圖
    ，渠二人何庸如是大費周章、耗費時間，由被告鍾孟益重設
    帳戶、陪同領款，再交由被告陳重愷將所領款項轉交他人，
    復由他人簽具切結書交予被告鍾孟益？由此益徵，被告鍾孟
    益前開所辯，不僅前後矛盾，閃爍不一，且顯異於常情，實
    難採信。
  3.被告鍾孟益於原審及本院雖分別供稱: 「因為陳重愷說他要
    用錢，櫃台小姐還有問為何要領20萬，陳重愷說錢是他姑姑
    匯給他的，【是朋友要交保的】。我快中午的時候去辦的。
    因為我的帳戶之前有密碼，所以還拖了1、2個小時，當時我
    們都在櫃台等，所以【下午1、2點才領到錢】。 (被害人是
    11月4日下午3點才匯款，當時錢還沒有匯入，你怎麼領錢？
    ) 我當時存簿辦好、密碼弄好，就可以領錢了。我存摺辦好
    以後，陳重愷就打電話，他朋友說5 分鐘之後就可以領錢了
    。當天我們在銀行只有拿1個號碼牌，我們當時就在那裡(銀
    行)等。...切結書的名字是他朋友簽的，因為錢是他朋友拿
    走的。我沒有當場看到他們簽名，因為他叫我在旁邊等，我
    不知道他們去哪裡。我是在土地銀行新市分行門口外的提款
    機那邊把錢交給陳重愷的」 (見原審卷二第19頁反面至第21
    頁反面) ；「陳重愷說他朋友要寄錢進去，陳重愷說他的帳
    戶不能用，我沒有多問他帳戶為何不能用。98年11月4 日以
    前，【陳重愷都沒有工作】。我拿切結書給他，他說他會簽
    ，然後他騎我機車拿錢去給他朋友，回來就說簽好了。切結
    書上之切結人，我以為是「林文正」，陳重愷沒有跟我說需
    要用錢的人的名字。... 陳重愷他朋友打電話給他，陳重愷
    都走得很遠在講電話，從頭到尾我都不知道是什麼事情，他
    朋友打電話過來，我都聽不到，他（陳重愷）很神秘，講話
    都走很遠。(你是在什麼地方把帳號拿給陳重愷看？)南科，
    【科學園區那裡有類似公園的地方】。... 他沒有說借帳戶
    的原因，只有說朋友要寄錢給他(後改稱:他姑姑要寄錢給他
    ) ，他說他的帳戶不能用，我也有跟他說可以用他妹妹的，
    他說什麼我忘記了。...【(你是什麼時候給他帳號？) 在南
    科的時候】，辦完帳戶後沒有馬上給他，等到1、2點才給他
    ，(為什麼辦完不給他，你不是就是要辦給他用的嗎？)不是
    ，我沒有要辦給他用。(不然你沒事為何去開戶？)陳重愷就
    一直拜託我。(你不是辦了就是要給他用的嗎？)也可以這麼
    說。...(你為什麼突然要他寫切結書？) 因為我不知道這個
    是什麼錢？ (切結書內容說『立下此書怕那是不正當的錢，
    要我幫他領』，你怎麼會認為是不正當的錢？) 他都沒有說
    ，但我是這麼想的。... 我認識一個叫『林文正』的人，但
    我問陳重愷是不是『文正』，他說不是。」等語 (見原審卷
    二第33頁反面至43頁) ；「【我是在朋友的電腦店交存摺給
    陳重愷】，我會提出錄影帶畫面資料為證」 (見本院卷二第
    30頁)。惟查:
  (1)關於被告陳重愷借用前開帳戶之理由乙節，被告鍾孟益於警
    及原審忽稱:「是陳重愷的朋友要匯款給他；忽稱:「是陳重
    愷的姑姑要匯款給他」，且對於匯款之用途，被告前於警偵
    僅稱被告說要用錢，並未提及是有人要辦理交保所用。況如
    前開匯款果是朋友所需，則被告陳重愷之朋友何不使用自己
    或其親友帳戶，而須輾轉透過被告陳重愷向被告鍾孟益借用
    前開帳戶？又被告鍾孟益何以於未確認問明被告陳重愷借用
    帳戶之用途，即率予出借帳戶，均有違常情。
  (2)關於被告鍾孟益係在何處將存摺交給被告陳重愷看乙節，被
    告鍾孟益於原審供稱: 「在南科附近類似公園的地方」；其
    嗣於本院改稱: 「在朋友電腦店」云云，前後亦有出入。且
    其於本院100年7月5 日準備程序陳稱可以提出在友人電腦店
    交付存摺給被告陳重愷之錄影畫面，然嗣於本院同年月19日
    準備程序稱: 沒有找到錄影資料(見本院卷二第38頁)。被告
    鍾孟益此部分供述既前後不一，復而未能提出具體事證以實
    其說，自難採信。
  (3)再者，依被告鍾孟益前開所供，被告鍾孟益乃係應被告陳重
    愷之請求，才銀行補辦前開帳戶，然被告鍾孟益於原審卻一
    度翻稱: 伊補辦前開帳戶，不是要辦給被告陳重愷用的；旋
    又改稱:也可以說是要辦給被告陳重愷用的(見原審卷二第41
    頁反面) ，前後閃爍不一，顯有推諉之情。另依被告鍾孟益
    於原審供稱：「陳重愷都沒有工作」、「陳重愷跟其匯款友
    人通話時，都很神秘、走很遠，不知在講什麼」、「被告陳
    重愷沒有說匯款是不正當的錢，但我是這麼想的」等語 (見
    原審卷二第34頁、第35頁反面、第36頁、第43頁) ；及被告
    鍾孟益所提前開切結書記載: 「因立下此書，怕那是不正當
    的錢」等情(見偵二卷第64頁)，可見被告鍾孟益對於前開帳
    戶出借予被告陳重愷所匯款項乃來路不明，或有不法情事，
    早有預見。然被告鍾孟益竟仍同意出借帳戶予當時無工作收
    入之被告陳重愷，用以收取來路不明之匯款，復未要求借用
    帳戶之被告陳重愷，在前開切結書上簽名，且對於前開切結
    書中之切結人「林文正」究為何人，亦未予問明，顯違常理
    。故縱被告鍾孟益所提前開切結書果係被告陳重愷所交付者
    ，亦不過係被告鍾孟益事後為圖卸罪責而故作之文書，自不
    能以該紙切結人尚且不詳之切結書，即為有利於被告鍾孟益
    之認定。
  4.此外，依被告鍾孟益於原審所述，其僅將前開帳戶之帳號透
    露予被告陳重愷，被告陳重愷再以簡訊通知陳重愷之友人，
    被告鍾孟益之存摺、提款卡及密碼均未交付及告知共同被告
    陳重愷（見原審卷二第35頁至37頁）。衡諸常情，詐欺集團
    以他人帳戶作為人頭匯款帳戶時，通常會先取得帳戶所有人
    之同意才使用，否則一旦帳戶所有人拒絕協助提領，或未配
    合而自行將款項提領一空，詐欺集團豈有冒此風險之理。是
    苟被告鍾孟益所辯，前開帳戶號碼係單純提供被告陳重愷友
    人匯款而遭詐騙集團利用，則詐欺集團於未取得該帳戶之存
    摺、印章及提款卡，而僅知悉該帳戶帳號之情況下，若未與
    帳戶提供者達成協助領款之合意，則被害人匯入之款項即可
    能遭帳戶所有人即被告鍾孟益或借用人即被告陳重愷擅自提
    領，則詐騙集團成員耗費心力詐騙所得即有落空之風險，詐
    騙集團成員既專門實施詐騙犯行牟利，豈可能未予防範而輕
    易讓辛苦詐騙所得落入他人之手？故被告鍾孟益辯稱伊只是
    陪被告陳重愷領錢，不知被告陳重愷拿帳戶去給詐騙集團使
    用云云，不僅前後陳述不一，且自相矛盾，又顯悖於常情，
    自不足採。
  (三)綜上所述，被告陳重愷既有協同被告鍾孟益提供前開土地銀
    行帳戶之帳號(未實際交付帳戶存摺、印章及提款卡)，復與
    被告鍾孟益共同提領被害人所匯款項，即分擔俗稱「車手」
    之工作；另被告鍾孟益既有提供前開帳戶號碼予詐騙集團匯
    入犯罪所得款項，並與被告陳重愷共同提領被害人所匯款項
    ，而分擔俗稱「車手」之工作，則渠二人顯係以自己犯罪之
    意思參與前開詐騙集團對本件被害人所實施之詐欺取財犯行
    ，且渠二人亦有參與領取詐欺款項之犯罪構成要件行為，揆
    諸前開最高法院99年台上字第1824號判決意旨，自均應論以
    正犯。至於該被告二人因提供前開帳戶及提領詐欺款項之實
    際獲利情形，固因被告二人均否認犯行，且所供互相矛盾(
    按被告陳重愷於警詢供稱20萬元均由被告鍾孟益取走，其僅
    從中分取2000元，然被告鍾孟益否認之，其並稱20萬元均由
    被告陳重愷取交他人) 而無從確認，然此乃渠等與詐騙集團
    共犯事後如何分贓之問題，對於被告陳忠興、鍾孟益二人與
    詐騙集團成員間應成立共同正犯關係，並無影響。
  (四)從而，被告陳重愷、鍾孟益有與不詳詐騙集團成員意圖，共
    同基於不法所有意圖，由被告陳重愷協同被告鍾孟益提供前
    開土地銀行帳戶予不詳詐欺集團成員使用，並共同分擔提款
    「車手」工作之構成要件行為甚明。被告陳重愷、鍾孟益二
    人所辯上語，不僅前後反覆不一，且顯悖於常情，均係事後
    卸責之詞，不足採信。本件事證已明，被告陳重愷、鍾孟益
    前開犯行，均堪認定。另被告鍾孟益於原審雖曾請求調閱土
    地銀行於98年11月4 日下午1時至3時間自動提款機之監視錄
    影帶，惟經原審向該銀行詢問結果:該ATM(自動提款機)之監
    視畫面通常保留六個月，之後電腦會自動覆蓋，98年11月4
    日已無保留，有原審100年1月19日公務電話在卷可參 (見原
    審二卷第25頁)，則該項證據已無從調閱查證，附此敘明。
肆、論罪部分:
一、核被告陳重愷、陳忠興、鍾孟益3人所為，均係犯刑法第33
    9條第1項之詐欺取財罪。被告陳重愷、陳忠興與所屬不詳詐
    騙集團成員間，就事實一所示犯行部分；被告陳重愷、鍾孟
    益與所屬不詳詐騙集團成員間，就事實二所示犯行部分；，
    均有犯意聯絡及行為分擔，各應論以共同正犯。被告陳重愷
    前開二次詐欺取財犯行，犯意各別、行為互殊，應予分論併
    罰。被告陳重愷前於97年間因詐欺案件，經台南地院判處有
    期徒刑2月確定，於98年4月19日徒刑執行完畢出監；被告鍾
    孟益前因竊盜案件，經台南地院97年易字第1616號判決判處
    有期徒刑2月確定，於98年4月18日縮刑期滿執行完畢，有台
    灣高等法被告前案紀錄表在卷可稽，其於有期徒刑執行完畢
    後5 年內，故意再犯本件有期徒刑以上之罪，均為累犯，各
    應依法第47條第1項規定加重其刑。
二、另本件檢察官追加起訴書犯罪事實欄一雖記載「鍾孟益...
    以此方式幫助詐欺集團實施詐欺取財犯行」等語( 見追加起
    訴書第1頁倒數第8 至10行)。然追加起訴書證據並所犯法條
    欄二己論述:「核被告鍾孟益、陳重愷2 人所為，...被告二
    人與詐騙集團真實姓名、年籍不詳之成員，就上開犯罪，有
    犯意聯絡及行為分擔，請依共同正犯論處」等語 (見追加起
    訴書第3頁)，故認檢察官追加起訴書前開犯罪事實部分之用
    語，應係誤繕，故不予變更起訴法條，併此敘明。
伍、撤銷改判部分(即被告陳忠興、鍾孟益原審無罪部分):
一、原審判決未予詳察，就被告陳忠興、鍾孟益遽為無罪之諭知
    ，顯有違誤，檢察官上訴意旨認被告陳忠興、鍾孟益2 人罪
    證明確，應予論罪科刑，為有理由。自應就原審判決關於被
    告陳忠興、鍾孟益部分，予以撤銷改判，以期適法。
二、爰審酌被告陳忠興前有竊盜、詐欺、施用毒品、贓物等前科
    紀錄(其因竊盜等案件執行至93年11月7日縮刑期滿執畢出監
    ，故未構成累犯) ，被告鍾孟益前有竊盜等前科紀錄，有台
    灣高等法院被告前案紀錄表在卷可稽。被告陳忠興、鍾孟益
    2 人提供帳戶，使詐騙集團得遂詐騙犯行，並分擔提款贓款
    之車手工作，造成被害人財物損失，並危害社會安寧秩序，
    犯後猶否認犯行，毫無悔意，及被告陳忠興自稱國小畢業、
    原從事水電，日薪約1500元，單親扶養2 子；被告鍾孟益自
    稱高中畢業，未婚，從事螺絲相關事業，月薪約5、6萬元(
    見原審卷二第59頁) 之學識程度、家庭、經濟生活等一切情
    狀，量處如主文第二、三項所示之刑，以示懲儆。
三、被告鍾孟益經合法傳喚，無正當理由未到庭，爰依刑事訴訟
    法第371條規定，不待其陳述，逕行判決，併此敘明。
陸、上訴駁回部分(即被告陳重愷部分):
一、原審判決認被告陳重愷罪證明確，因予適用刑法第28條、第
    339條第1項、第41條第1項前段、第8項論斷。並敘明被告陳
    重愷前於民國97年間，因詐欺案件，經台南地院判處有期徒
    刑2月確定，於98年4月19日徒刑執行完畢出監，其於有期徒
    刑執行完畢後5年內，故意再犯本件有期徒刑以上之2罪，均
    為累犯，均應依法第47條第1項規定加重其刑(原審判決於據
    上論結欄雖漏引刑法第47條第1 項，然於判決結果尚無影響
    ，僅此敘明，不予撤銷改判) 。復審酌被告陳重愷於97年間
    ，甫因提供帳戶幫助詐騙集團詐欺取財之犯行，經本院判有
    期徒刑2 月確定，仍不知悔改，不思以正當工作獲取報酬，
    竟提供被告陳忠興、鍾孟益帳戶予詐騙集團使用，甚而擔任
    負責取款之「車手」工作，與詐騙集團誘騙被害人等，惡性
    重大，不僅嚴重危害本國社會秩序，並造成被害人等財產上
    損失不小，犯後猶狡飾否認犯行，毫無悔意等一切情狀，就
    被告陳重愷2次詐欺取財犯行，各量處有期徒刑6月，定應執
    行有期徒刑10月，及分別諭知易科罰金之折算標準，並定其
    應執行之刑及易科罰金之折算標準。
二、本院經核原審判決，就被告陳重愷部分，認事用法俱無不合
    ，量刑亦稱妥適，被告陳重愷上訴意旨否認犯行，並無理由
    ，應予駁回。
據上論結，應依刑事訴訟法第368條、第369條第1項前段、第364
條、第371條、第299條第1項前段，刑法第28條、第339條第1 項
、第41條第1項前段、第47條第1項，刑法施行法第1條之1，判決
如主文。
本案經檢察官許美女到庭執行職務。
中    華    民    國   100    年    8     月    30    日
                  刑事第六庭    審判長法  官  董武全
                                      法  官  孫玉文
                                      法  官  賴純慧
以上正本證明與原本無異。
不得上訴。
                                      書記官  翁心欣
中    華    民    國   100    年    8     月    30    日
本案論罪科刑法條：
中華民國刑法第339條（普通詐欺罪）
意圖為自己或第三人不法之所有，以詐術使人將本人或第三人之
物交付者，處 5 年以下有期徒刑、拘役或科或併科 1 千元以下
罰金。
以前項方法得財產上不法之利益或使第三人得之者，亦同。
前二項之未遂犯罰之。